【裁判字號】    96,勞訴,56
【裁判日期】    970724
【裁判案由】    給付資遣費等
【裁判全文】
臺灣士林地方法院民事判決              96年度勞訴字第56號
原      告  甲○
訴訟代理人  吳純怡律師
複  代理人  林雅君律師
被      告  標準財信管理股份有限公司
法定代理人  丙○○
訴訟代理人  謝政達律師
            楊景勛律師
被      告  名豐資產管理股份有限公司
                        樓
法定代理人  乙○○
                        樓
訴訟代理人  王冠瑋律師
上列當事人間請求給付資遣費等事件，本院於95年5 月17日言詞
辯論終結，判決如下：
    主  文
原告之訴及假執行之聲請均駁回。
訴訟費用由原告負擔。
    事實及理由
一、原告起訴主張：
  (一)原告於民國84年12月1 日起受雇於被告標準財信管理股份有
    限公司（下稱標準公司），擔任催收部門之單位主管，嗣因
    行政院金融管理委員會於95年3 月16日對各銀行下令，要求
    終止其等與標準公司之委外催收信用卡費服務，致標準公司
    之催收業務緊縮，標準公司之負責人丙○○乃於95年3 月底
    安排該公司之催收單位主管及催收員與被告名豐資產管理股
    份有限公司（下稱名豐公司）負責人乙○○等人進行面試，
    並告知面試員工名豐公司所給的薪資福利一切比照標準公司
    ，致含原告在內該公司近140 名之員工為保住工作機會，乃
    於面試後配合標準公司之要求即於同年3 月31日前將離職單
    交回該公司之管理部，而未支領任何資遣費或預告工資，並
    於同年4 月3 日直接轉任至名豐公司。其後，原告及同期轉
    任之員工獲得標準公司負責人丙○○於同年4 月7 日簽發之
    感謝狀乙紙，承諾將來獲法院判決賠償後，將以判賠金額的
    30% 分配予各轉職員工，卻未提資遣費之支付及年資計算等
    相關問題。
  (二)詎原告於95年4 月3 日轉任至名豐公司任營業處擔任協理後
    ，竟遭名豐公司於同年9 月29日以營運虧損、業務緊縮與績
    效未達公司標準為由，終止勞僱關係，惟僅以原告至名豐公
    司任職之6 個月期間作為給付資遣費及預告工資之基礎，而
    未計算原告先前於標準公司任職10多年之年資，原告既因標
    準公司業務緊縮而被迫離職，則標準公司應依勞動基準法（
    下稱勞基法）第16條及第17條之規定給付原告資遣費新臺幣
    （下同）85萬9, 125元及預告工資8 萬7,000 元，合計金額
    為94萬6,125 元。又按勞基法第20條之規定：「事業單位改
    組或轉讓時，除新舊雇主商定留用之勞工外，其餘勞工應依
    第16條規定期間預告終止契約，並應依第17條規定發給勞工
    資遣費。其留用勞工之工作年資，應由新雇主繼續予以承認
    」，若標準公司與名豐公司間因有商定留用員工之協議，始
    未依法給付原告預告工資及資遣費，則名豐公司應承接原告
    於標準公司任職之年資，卻未依據此依法核算，致原告受有
    上開資遣費及預告工資之損害。是鈞院若認標準公司與名豐
    公司間承接原告之工作年資、資遣費、特休假及退休等勞動
    條件之協議，則名豐公司應依法給付原告該94萬6,125 元。
  (三)並聲明：
    1.先位聲明：標準公司應給付原告94萬6,125 元及自訴狀
      送達之翌日起以年利率百分之5 計算之遲延利息。願供
      擔保，請准宣告假執行。
    2.備位聲明：名豐公司應給付原告94萬6,125 元及自訴狀
      送達之翌日起以年利率百分之5 計算之遲延利息。願供
      擔保，請准宣告假執行。
二、標準公司辯稱：
  (一)標準公司為因應企業經營上之突發情事，與同為管理階層之
    原告達成協議減半薪以因應此過渡期。嗣後標準公司公司負
    責人得知名豐公司適有人力需求，而願意以優於標準公司減
    薪後之原薪資條件聘僱原告，標準公司方出於照顧原告之心
    態，為原告居間介紹此優於標準公司薪資條件之工作機會。
    原告在標準公司一向領取固定薪資8 萬元，而其餘一般催收
    人員加計加班津貼、伙食津貼與生活津貼後之薪資金額僅2
    萬4,000 元，若未有其他業績獎金部分之挹注，其薪資扣除
    加班津貼部分僅餘2 萬元，不足以因應日常生活所需，其等
    方願離職，標準公司並未逼迫原告或催收人員離職。原告亦
    係見名豐公司所能提供之薪資條件較標準公司為優，就將來
    之職業生涯亦更具發展性，方經其自行評估後自願離職。標
    準公司於告知原告此機會時，亦從未向原告表示若不接受此
    居間之工作機會，即將對原告為解雇或有任何逼迫離職情事
    ，原告所述為保住工作機會，乃於面試後配合標準公司之要
    求將離職單；交回該公司之管理部，並非屬實。原告於自願
    離職時業已評估過相關利害條件，而選擇薪資條件與職位較
    優之新工作，焉有於事後反悔，復行向標準公司主張其依勞
    基法規定請求之資遣費之理？
  (二)標準公司於接獲金管會不當限制營業之命令後，曾徵詢受僱
    員工改任開發新業務之意願，並仍讓僅願從事就催收業務者
    繼續留任，從未逼迫所屬員工至名豐公司任職，被告2 家公
    司間並無任何實質控制關係，名豐公司亦未直接承接標準公
    司之營業，兩者間自無營業讓與之關係。而居間介紹當然會
    與雙方有所接觸，即便標準公司有向名豐公司為說明或解釋
    之陳述，亦難認標準公司就名豐公司有實質之控制從屬關係
    。原告以標準公司公司負責人於居間介紹時曾經在場，即斷
    言兩者間有實質控制從屬關係，而謂名豐公司負責人受標準
    公司之指示聘僱原告，實屬無據之臆測。
  (三)綜上，原告係自願離職，並非標準公司要求其離職，其主張
    依勞基法第16條、第17條之規定，請求被告標準公司給付資
    遣費及預告工資，為無理由。
  (四)並聲明：(1)原告之訴及假執行之聲請均駁回。(2)如受不利判
    決，願供擔保，請准宣告免為假執行。
三、名豐公司則以：95年3 月間標準公司因業務緊縮，為替其員
    工找尋工作機會，遂與名豐公司洽商，名豐公司經面試後錄
    用含原告在內之近140 名標準公司離職員工，惟名豐公司與
    該等員工間係簽訂新的僱傭契約，名豐公司從未承諾承受原
    告任職於標準公司之工作年資，亦絕無可能承受原告任職於
    標準公司之工作年資。勞基法第20條固規定：「事業單位改
    組或轉讓時，除新舊雇主商定留用之勞工外，其餘勞工應依
    第16 條 規定期間預告終止契約，並應依第17條規定發給勞
    工資遣費。其留用勞工之工作年資，應由新雇主繼續予以承
    認」，然原告並非於標準公司改組或轉讓時，由名豐公司留
    任之員工，自無該條項之適用，原告請求名豐公司給付該資
    遣費及預告工資，為無理由等語置辯。並聲明：(一)原告之訴
    及假執行之聲請均駁回。(二)如受不利判決，願供擔保，請准
    宣告免為假執行。
四、兩造不爭執之事項：
  (一)原告自84年12月1 日起至95年3 月31日止，任職於標準公司
    ，擔任催收部門之單位主管職務，離職時未支領任何資遣費
    及預告工資。
  (二)原告任職於標準公司時每月平均薪資為8萬元。
  (三)行政院金融管理委員會曾於95年3 月16日下令各銀行終止與
    標準公司間之委外催收信用卡費業務，致標準公司之催收業
    務緊縮。
  (四)原告於95年4 月3 日轉任至名豐公司，仍擔任催收部門之單
    位主管職務，名豐公司於95年9 月29日終止與原告之勞動契
    約，業已支付原告於名豐公司任職6 個月期間之資遣費及預
    告工資。
  (五)原告轉任至名豐公司時，名豐公司僅告知原告薪水照舊，名
    豐公司、標準公司與原告間均未提及原告於標準公司之年資
    如何計算之問題。
  (六)名豐公司於95年3 月底面試錄用原屬標準公司之員工近140
    名。
五、本件兩造之爭執事項為：(一)原告於95年3 月31日自標準公司
    離職究係原告自動離職或標準公司以業務緊縮為由終止勞動
    契約？原告請求標準公司給付其於95年3 月31日離職時之資
    遣費及預告工資有無理由？如有理由時，其請求之金額是否
    相當？(二)原告請求名豐公司給付其於95年3 月31日自標準公
    司離職時之資遣費及預告工資有無理由？其請求之金額是否
    相當？
六、本院得心證之理由：
  (一)原告於95年3 月31日自標準公司離職係自動離職，原告請求
    標準公司給付資遣費及預告工資並無理由：
    1.兩造對於行政院金融管理委員會曾於95年3 月16日下令各
      銀行終止與標準公司間之委外催收信用卡費業務，致標準
      公司之催收業務緊縮之事實，雖不爭執，惟原告主張標準
      公司以業務緊縮為由，終止其等間勞動契約乙節，則為標
      準公司所否認並辯稱：原告係經其自行評估後自願離職等
      語。按當事人主張有利於己之事實者，就其事實有舉證之
      責任，民事訴訟法第277 條前段定有明文。是本件原告既
      主張標準公司以業務緊縮為由而片面終止勞動契約，並據
      此請求其給付資遣費等，且上開主張復為標準公司所否認
      ，揆諸前揭法條規定，自應由原告就此一對己有利之事實
      （即標準公司以業務緊縮為由，片面終止間勞動契約之事
      實），負舉證之責任。
    2.經查：原告雖提出其於95年3 月底與標準公司法定代理人
      丙○○會談之錄音光碟1 份為證，惟觀其錄音帶譯文（見
      本院卷第49頁至第51頁）原告與丙○○談話內容略為：『
      甲○：「…那到底是要去還是不要去，我也搞不清楚」，
      孫總：「這是個人意思啊，總不能說我叫你去，看你的意
      思，現在公司已經到這種情況，其實蠻難看…能撐多久我
      也不知道…到時候如果說乙○○要幫我好好的照顧，我也
      願意支持這件事情，但是是你們個人意願，…有地方去就
      趕快去…等我平反，你們要回來也是0k，…你們要回來再
      來幫我，我搞不好就繼續算你們年資」，甲○：「我的意
      思是說我不知道公司是不是有安排？」，孫總：「我這邊
      沒辦法」、「我是覺得如果我們還有機會回來的時候再回
      來，妳年資還是照計，對不對！」、「…去不去我都沒辦
      法，這是你們個人，我也不能強迫妳去或者說勸妳去，工
      作是你們的自由…」、「…談什麼照顧大家，自己都有問
      題…，如果假設妳禮拜一去那邊報到，這邊明天辦離職，
      我覺得我雖然減薪一半我還是會支付全薪，減薪一半為了
      要永續下去…」、「…妳跟了我很久，我應該是說多少給
      你一些，但是有一就有二，有二就有三」』等語，觀諸上
      揭談話內容，可知標準公司法定代理人一再告知原告標準
      公司朝不保夕之窘境，及無力安排照顧員工，並已明確告
      知原告其無法給付原告任何金錢補償，只是表示如原告日
      後有機會再回來公司時年資可併算，其談話性質尚在勸說
      階段，並未到達以業務緊縮為由，為片面終止勞動契約之
      意思表示階段，亦即被告雖有業務緊縮之情形，但尚未實
      質以業務緊縮為由，為片面終止勞動契約之意思表示，縱
      使標準公司有業務緊縮之事由發生，其最後是否會以此為
      由，終止勞動契約亦尚未可知，原告既擔任經理職多年，
      月薪高達8 萬元，自有相當之智識、判斷能力，其自行評
      估後仍於95年3 月31日提出離職申請書（見本院卷第39頁
      ），縱使其離職原因載明「因金管會處理不當所造成之結
      果」等字樣，亦無妨其離職申請書屬自動離職之性質。原
      告既未能提出積極證據以證實標準公司確曾以業務緊縮為
      由，對其為終止勞動契約之意思表示，其主張自屬無據，
      不足採信。原告既於標準公司業務緊縮之際，自行評估相
      關利害條件後自願離職，焉有於新工作不順遂後反悔，復
      行向標準公司主張其依勞基法規定請求之資遣費之理？是
      其主張標準公司以業務緊縮為由終止勞動契約，應給付其
      於95年3 月31日離職時之資遣費及預告工資亦為無理由，
      不應准許。原告另聲請本件傳訊證人李昶慶、陳瓊慧，證
      明標準公司有強迫原告轉任名豐公司之事實，惟原告既已
      將其與標準公司法定代理人對話之內容錄音並庭呈，本院
      認無再行傳訊證人之必要。
  (二)原告請求名豐公司給付其於95年3 月31日自標準公司離職時
    之資遣費及預告工資亦無理由：
    原告主張其自95年3 月31日自標準公司離職，於95年4 月3
    日繼續受僱於名豐公司，其於標準公司之年資，名豐公司應
    以承接之事實，為被告2 公司所否認。經查：按事業單位改
    組或轉讓時，除新舊雇主商定留用之勞工外，其餘勞工應依
    第16條規定期間預告終止契約，並應依第17條規定發給勞工
    資遣費。其留用勞工之工作年資，應由新雇主繼續予以承認
    ，勞基法第20條固有明文。惟勞基法第20條所謂「事業單位
    之改組或轉讓」，係指事業單位依公司法規定變更其組織型
    態或其所有資產設備因移轉消滅其原有之法人人格，或獨資
    或合夥事業單位之負責人變更而言，本件原告所指之前雇主
    標準公司為至今仍存續之公司並無何依公司法規定改組或轉
    讓之情形，而名豐公司則為另一依公司法設立之法人組織，
    後者亦非前者之變更消滅而新設，是自難認原告之情形符合
    勞基法第20條所謂之事業單位改組或轉讓之要件，是原告主
    張其受僱於標準公司之年資，並無前開法條所謂由新雇主繼
    續承認之問題。另原告轉任至名豐公司時，名豐公司僅告知
    原告薪水照舊，名豐公司及標準公司與原告間均未提及原告
    於標準公司之年資應如何計算問題乙節，亦為兩造所不爭執
    （見前述兩造不爭執之事項：第(五)項），雖原告復主張因原
    告及轉任員工之善意信賴，而應認被告2 公司間有默示合意
    存在云云，惟查承受近140 名員工之年資，事關數千餘萬元
    之龐大負擔，名豐公司焉有不詳加評估、統計並與各員工一
    一確定其年資之理？如何能僅以其單純僱用標準公司之離職
    員工之事實，即謂其有默示合意承接該等離職員工於標準公
    司之年資可言？是原告之主張，既不合社會常情且乏屬所據
    ，其主張名豐公司應給付其於95年3 月31日自標準公司離職
    時之資遣費及預告工資，為無理由，不應准許。
六、從而，原告依勞動基準法第16條、第17條之規定，請求判決
    如其先位及備位聲明，均無理由，應予駁回。原告之訴既均
    經駁回，其假執行之聲請，即失所依據，應併予駁回。
七、本件事證已明，兩造其餘攻擊防禦及舉證方法，於判決結果
    不生影響，爰不一一詳予論述。
八、訴訟費用負擔之依據：民事訴訟法第78條。
中    華    民    國    97    年    7     月    24    日
                  民事第一庭  法  官  陳靜芬
以上正本係照原本作成。
如對本判決上訴須於判決送達後20日內向本院提出上訴狀。
中    華    民    國    97    年    8     月    4     日
                              書記官  阮弘毅


司法院資訊處製作；財團法人民間司法改革基金會備份。
